【裁判字號】    90,訴,468
【裁判日期】    900430
【裁判案由】    違反槍砲彈藥刀械管制條例
【裁判全文】
臺灣臺北地方法院刑事判決                            九十年度訴字第四六八號
    公  訴  人  臺灣臺北地方法院檢察署檢察官
    被      告  乙○○
    指定辯護人  甲○
右列被告因違反槍砲彈藥刀械管制條例案件，經檢察官提起公訴（九十年度偵字第四
九０九號），甲○判決如左：
    主  文
乙○○未經許可，持有可發射子彈具有殺傷力之改造玩具手槍，累犯，處有期徒刑壹
年貳月，併科罰金新台幣參萬元，罰金如易服勞役，以新臺幣玖佰元即銀元參佰元折
算壹日。
扣案之仿ＣＯＬＴ廠半自動手槍製造之改造玩具手槍壹枝（內含彈匣壹個，槍枝管制
編號0000000000）沒收。
    事  實
一、乙○○於八十二年因懲治盜匪條例案件，經判處有期徒刑三年七月確定，於假釋
    中即八十四年間再犯麻藥等罪，經定應執行有期徒刑十一月確定，於八十五年間
    再犯竊盜等罪，經定應執行有期徒刑十月確定，致前開假釋被撤銷，而應執行假
    釋殘刑一年五月又五日，三罪自八十五年一月十四日開始執行，接續執行至八十
    八年二月二十六日均執行完畢，猶不知悔改，於八十八年三月間在台中市第一廣
    場，向不詳姓名綽號「阿忠」之成年男子以新台幣一千元，購得仿半自動手槍製
    造之具殺傷力之改造玩具手槍一枝（內含彈匣一個）及不具殺傷力之子彈二顆，
    乙○○即未經許可而持有該具殺傷力可發射子彈之玩具改造手槍。嗣乙○○於九
    十年三月二十八日下午六時許，在台北市○○○路○段一八一號前為警查獲，並
    自乙○○身上扣得前揭改造手槍（含彈匣一個）。
二、案經台北市政府警察局文山第二分局報請台灣台北地方法院檢察署檢察官偵查起
    訴。
    理  由
一、訊據被告乙○○，就右揭犯罪事實於警訊、偵查及甲○審理中均坦承不諱，且扣
    案之改造手槍經送鑑定結果，係仿ＣＯＬＴ廠半自動手槍製造之金屬玩具手槍拆
    除槍管內阻鐵改造而成之手槍一枝（槍枝管制編號0000000000），槍
    管係塑膠材質，以打擊底火（藥）引爆子彈內火藥為發射動力，則於發射子彈時
    ，因子彈之爆炸高壓，可能造成爆裂，其彈頭仍可射出，且其發射動能，均可達
    ２０焦耳／平方公分，具殺傷力，此有內政部警政署刑事警察局九十年三月七日
    刑鑑字第三一一六二號鑑驗通知書及槍枝殺傷力鑑驗說明在卷可稽（見偵查卷第
    二十五、二十六頁），並有扣案之改造玩具手槍一支在卷可證，足認被告知自白
    確與事實相符，綜上所述，被告乙○○犯行洵堪認定，應依法論科。
二、按槍砲彈藥刀械管制條例第十條規定所稱之模型槍，係指原設計非供殺敵、獵物
    ，而使用特殊（空白）子彈，可供田徑比賽起步信號、亦可供以嚇退野獸，或射
    擊訓練等用途之金屬材質槍枝，而同條例第十一條所稱之其他可發射金屬或子彈
    具有殺傷力之槍枝，係指改造模型槍以外經製造、改造具殺傷力之其他槍枝（內
    政部警政署刑事警察局八十五年一月十五日八五刑鑑字第七八０一九號函參照）
    。本件公訴人認被告應係犯同條例第十條第四項未經許可持有改造模型槍罪嫌，
    惟而扣案之改造玩具手槍為金屬玩具手槍拆除槍管內阻鐵改造而成，應屬同條例
    第十一條所稱之可發射子彈具有殺傷力之槍枝，而非模型槍甚明，故公訴人所起
    訴法條容有未洽，然就其行為之侵害性及目的以觀，其基本社會事實仍屬相同，
    且對被告防禦權益亦不生不利之影響，爰依法變更起訴法條，併予敘明。查被告
於八十二年因懲治盜匪條例案件，經判處有期徒刑三年七月確定，於假釋中即八
    十四年間再犯麻藥等罪，經定應執行有期徒刑十一月確定，於八十五年間再犯竊
    盜等罪，經定應執行有期徒刑十月確定，致前開假釋被撤銷，而應執行假釋殘刑
    一年五月又五日，三罪自八十五年一月十四日開始執行，接續執行至八十八年二
    月二十六日均執行完畢，有臺灣高等法院檢察署刑案紀錄簡覆表一件在卷可按，
    其受有期徒刑之執行完畢，五年以內再犯本件有期徒刑以上之罪，為累犯，應依
    刑法第四十七條規定加重其刑。爰審酌槍砲屬高度危險之物品，非經主管機關許
    可不得擅自持有，以維社會大眾安全，被告無故持有犯行，嚴重危害社會安全，
    惟鑑於其犯後尚能坦承犯行，深具悔意態度良好，及其品行、犯罪之動機、目的
    、手段、生活狀況、智識程度等一切情狀，量處如主文所示之刑，並就其併科罰
    金部分諭知易服勞役之折算標準，以示懲戒。至扣案之改造玩具手槍一枝而彈匣
    一個係扣案槍枝之部分零件，係違禁物，應依刑法第三十八條第一項第一款宣告
    沒收，另扣案子彈二顆經鑑驗單位鑑定，認不具殺傷力，有前揭鑑驗通知書附卷
    可考，自不予宣告沒收，附此敘明。
三、又槍砲彈藥刀械管制條例第十九條第一項固以：「犯第七條、第八條、第十條、
    第十一條、第十二條第一項至第三項之罪，經判處有期徒刑者，應於刑之執行完
    畢或赦免後，令入勞動場所，強制工作，其期間為三年」；惟此規定不問對行為
    人有無預防矯治其社會危險性之必要，一律宣付強制工作三年，限制其中不具社
    會危險性之受處分人之身體、自由部分，其所採措施與所欲達成預防矯治之目的
    及所需程度，不合憲法第二十三條所定之比例原則，是犯該條例第十九條第一項
    所列舉之罪，依個案情節符合比例原則部分，固應適用該條例宣告保安處分，至
    不符合部分，而應宣告保安處分者，則仍由法院斟酌刑法第九十條第一項規定之
    要件，依職權為之，業經司法院大法官釋字第四七一號解釋在案可考。故強制工
    作之宣告與否，仍應依個案之情節，在符合比例原則之前提下始能為之。經查，
    本件被告係單純持有改造玩具手槍一支，並未持以供犯罪或其他不法行徑之用，
    復審酌被告於偵審中均坦承犯行，頗具悔意，且對其判處有期徒刑一年二月，已
    足令其思過遷善，而收刑罰之效，衡諸比例原則，甲○認被告行為之嚴重性及所
    表現之危險性，尚無預防矯治之必要，爰不另宣告強制工作，併予敘明。
據上論斷，應依刑事訴訟法第二百九十九條第一項前段、第三百條，槍砲彈藥刀械管
制條例第十一條第四項、刑法第十一條前段、第四十七條、第四十二條第二項、第三
十八條第一項第一款，現行法規所定貨幣單位折算新臺幣條例第二條，罰金罰鍰提高
標準條例第二條，判決如主文。
本案經檢察官陳弘杰到庭執行職務
中    華    民    國     九     十     年     四     月     三    十    日
                                      臺灣臺北地方法院刑事第六庭
                                          審判長法  官  劉慧芬
                                                法  官  吳秋宏
                                                法  官  劉煌基
右正本證明與原本無異。
如不服本判決，應於判決送達後十日內，向甲○提出上訴狀。
附錄本案論罪科刑法條全文
槍砲彈藥刀械管制條例第十一條
刑法第三十八條


司法院資訊處製作；財團法人民間司法改革基金會備份。
